臺灣高等法院刑事判決　　　　　　　　96年度上訴字第1021號
上　訴　人
即　被　告　丙○○
選任辯護人　陳佳瑤律師
　　　　　　鄭凱鴻律師
上列上訴人因殺人未遂等案件，不服臺灣士林地方法院95年度訴
字第894號，中華民國96年1月18日第一審判決（起訴案號：臺灣
士林地方法院檢察署95年度偵字第3127號），提起上訴，本院判
決如下：
    主  文
原判決撤銷。
丙○○共同殺人未遂，處有期徒刑柒年陸月。
可發射子彈具有殺傷力之手槍貳把、扣案之捷克CZ廠製75型口徑
9 mm制式半自動手槍壹把（槍枝管制編號為0000000000號，含彈
匣1個）及口徑9mm制式子彈捌顆均沒收。
    事  實
一、丙○○與鄭子河相識，緣鄭子河與丁○○有賭債糾紛，因鄭
    子河於民國（下同）94年4 月30日遭丁○○夥同數名男子帶
    至臺北市○○○路之某茶藝館內毆打並索取賭債，至同年 5
    月1 日凌晨始離去，因而心生怨恨，萌生殺害丁○○之犯意
    ，遂與丙○○及姓名年籍不詳綽號「阿雄」之成年男子，共
    同基於未經許可持有手槍、子彈以攻擊丁○○，縱致丁○○
    發生死亡結果亦不違其本意之不確定殺人故意的犯意聯絡，
    即開始尋找丁○○，至94年5月1日深夜，由丙○○查探得知
    丁○○駕駛之車號8680-DU 號自用小客車（下稱丁○○座車
    ）停在臺北市中山區○○○路與林森北路口附近之理容院後
    ，旋於同日23時12分4 秒，以0000000000號行動電話發傳簡
    訊至鄭子河所使用之0000000000號行動電話。鄭子河收到簡
    訊後，即返回臺北縣汐止市○○路46號住處，取出前受自稱
    「徐銘堯」之成年男子（已歿）之託所寄藏，具有殺傷力之
    捷克CZ廠製75型口徑9mm制式半自動手槍1把（槍枝管制編號
    為0000000000號，含彈匣1 個，下稱C槍），及口徑9mm制式
    子彈其中6 顆（原寄藏20顆），並撥打電話通知「阿雄」，
    前往臺北市中山區○○○路與林森北路口集合；又撥打電話
    通知不知情之周致維駕駛車號IV-0319 號自用小客車，前往
    臺北縣汐止市○○路○ 段中國貨櫃場附近，搭載鄭子河趕赴
    民生東路與林森北路口集合地點。迨駛至上開集合地點附近
    後，鄭子河要求周致維下車等候，並取用周致維使用之0000
    000000號行動電話，而單獨駕車前往上開集合地點與丙○○
    、「阿雄」會合。丙○○亦未經許可而持有可發射子彈具有
    殺傷力之手槍2把（下稱A手槍、B手槍）及9mm制式子彈23顆
    （起訴書誤載為20顆），在集合現場等候鄭子河。伺鄭子河
    到達後，將其持有之B手槍（內含9mm制式子彈6 顆）交與鄭
    子河，鄭子河再將該把手槍（內含9mm制式子彈6顆）交與「
    阿雄」持用。至94年5月2日凌晨1 時19分許，丁○○因宋北
    河（綽號「啾啾」）打電話約往臺北市○○區○○街77號之
    「雙連卡拉OK」洽談事情，隨即驅車離開理容院，鄭子河、
    丙○○及「阿雄」見丁○○座車駛離後，即由丙○○駕車跟
    隨，鄭子河則搭乘由「阿雄」駕駛之車號IV–0319號自用小
    客車尾隨丙○○，惟途中跟丟丁○○座車，丙○○及鄭子河
    遂在臺北市○○區○○路2 段附近繞駛找尋；但丁○○已駕
    車抵達「雙連卡拉OK」，因覓無停車位，宋北河乃命小弟戊○○代為停車，戊○○即駕駛丁○○座車停放在臺北市○○
    區○○路2段102號前之人行道上，但因不熟悉該車操控，遍
    尋不著車前大燈開關，乃未熄火而仍開車前大燈之狀態下，
    而打開車內燈尋找大燈開關，於同日凌晨1 時45分許，適為
    丙○○發現紅磚道上丁○○座車，鄭子河、丙○○與「阿雄
    」見丁○○座車未關大燈、車內燈，亦未熄火，誤認丁○○
    尚在車上，便由丙○○持A 手槍、鄭子河持前揭捷克CZ廠製
    75型口徑9mm制式半自動手槍、阿雄持B手槍，三人走近丁○○座車，分別立於該車之左前方及左側，朝駕駛座正前方及
    左側開槍射擊（毀損汽車零件部分未據告訴），其中丙○○
    射擊14發子彈，鄭子河射擊1 發子彈後即卡彈，改拿「阿雄
    」之B手槍另行射擊6發子彈，總計丙○○與鄭子河共同射擊
    21發子彈（「阿雄」未及射擊，槍即被鄭子河取走），因戊○○正在車內彎腰找尋大燈開關，聽聞槍聲大作，即迅自副
    駕駛座開門逃離，惟其左大腿仍遭1 發子彈射擊貫穿，因而
    受有左大腿撕裂傷併槍傷及右手上臂擦傷之傷害，經送醫急
    救後始倖免於死（鄭子河所涉未經許可寄藏手槍、子彈罪及
    共同殺人未遂罪部分，業經另案判決）。鄭子河、丙○○及
    「阿雄」開槍射擊後，即分別攜帶所持手槍、子彈駕車逃離
    現場，丙○○嗣後與鄭子河在國道一號高速公路汐止交流道
    再會合後，始分別離去。嗣員警獲報趕往現場，查獲遺留未
    擊發之口徑9mm制式子彈3顆、彈殼21顆及彈頭碎片13片，後
    循線拘提鄭子河到案，並帶同警方前往臺北縣汐止市○○路
    產業小路之藏放地點起獲前揭制式手槍1把及口徑9mm制式子
    彈18顆並予扣押，始查悉全情。
二、案經內政部警政署刑事警察局、臺北市政府警察局大同分局
    報告臺灣士林地方法院檢察署檢察官偵查起訴。
    理  由
壹、證據能力方面：
一、按被告以外之人於審判外之言詞或書面陳述，除法律有規定
    者外，不得作為證據；又被告以外之人於審判外之陳述，雖
    不符合同法第159條之1至第159條之4之規定，但經當事人於
    審判程序同意作為證據，法院審酌該言詞陳述或書面陳述作
    成時之情況，認為適當者，亦得為證據。當事人、代理人或
    辯護人於法院調查證據時，知有第159條第1項不得為證據之
    情形，而未於言詞辯論終結前聲明異議者，視為有前項之同
    意，刑事訴訟法第159條第1項及第159條之5分別定有明文。
    查本判決下列所引用之各該被告以外之人於審判外之陳述（
    包含書面陳述，例如槍彈鑑定報告），雖屬傳聞證據，惟除
    證人鄭子河於附表所示之陳述外，均經當事人於本院準備程
    序及審判期日中表示無證明力，對於證據能力則未予爭執，
    且迄至言詞辯論終結前亦未再聲明異議，本院審酌除鄭子河
    在附表所示之陳述部分外，此等證據資料製作時之情況，尚
    無違法不當及證明力明顯過低之瑕疵，亦認為以之作為證據
    應屬適當，故揆諸前開規定，爰逕依刑事訴訟法第159條之5
    規定，認前揭證據資料均例外有證據能力，合先敘明。
二、至鄭子河如附表所示之陳述部分，辯護人爭執：證人鄭子河
    在如附表編號4.、6.、7.、8.、9.號在偵查中向檢察官，或
    本件審判外向另案承審法官所為之陳述，均未經具結，而無
    證據能力，且附表所示之陳述，均為被告以外之人於審判外
    之陳述，復未予被告或辯護人在場詰問之機會，故無證據能
    力云云。惟按：
  (一)證人、鑑定人依法應具結而未具結者，其證言或鑑定意見，
    不得作為證據，刑事訴訟法第158條之3定有明文。因證人、
    鑑定人未依法具結，無法擔保其證言係據實陳述或鑑定意見
    為公正誠實，若違反而未具結者，其證言或鑑定意見，不應
    使其具有證據能力。查本件證人鄭子河於附表編號4.、6.、
    7.、8.、9.號在偵查中向檢察官，或本件審判外向另案承審
    法官所為不利於被告丙○○之陳述，確實均未經檢察官或另
    案承審法官命其於供前或供後具結，依上開說明，自無證據
    能力。
  (二)被告以外之人於偵查中向檢察官所為之陳述，除顯有不可信
    之情況者外，得為證據；又被告以外之人於檢察事務官、司
    法警察官或司法警察調查中所為之陳述，與審判中不符時，
    其先前之陳述具有較可信之特別情況，且為證明犯罪事實存
    否所必要者，得為證據，刑事訴訟法第159條之1第2 項、第
    159條之2分別定有明文。且上開所謂「顯有不可信性」、「
    特別可信性」之情況，係指由陳述者之外部客觀情況觀察其
    是否出於真意陳述、有無違法取其證述等情事，並非對其陳
    述內容之證明力如何加以論斷，二者之層次有別，不容混淆
    。查附表編號1.、2.、3.、5.所示鄭子河於警詢或偵查中所
    為之陳述，雖均屬審判外之陳述，然查：
  1.附表編號3.、5.所示之陳述係鄭子河於偵查中向檢察官所為
    ，已經具結擔保其據實陳述，且被告或辯護人均未主張該等
    陳述有任何違反證人意願而為陳述之情形，自應認有證據能
    力。至於辯護人稱：此等陳述與警詢、偵查或審理中所為其
    他陳述內容前後不一，復與物證不符，而顯有不可信之情況
    云云，乃本院如何斟酌證人全部證述內容及其他調查證據之
    資料作比較取捨，判斷其證據證明力之問題，非得混淆而論
    為證人陳述有無證據能力之憑據。
  2.附表編號1.、2.所示之陳述，雖係鄭子河於警詢所為，且所
    述被告確有持槍參與本件槍擊之犯行，與本案原審中所證述
    ：被告並未開槍，未參與本件槍擊案等語，固然不符，鄭子
    河於本案原審也稱：是因在士林看守所時，警察告訴「阿三
    」都承認要交槍，要其快配合，才能交保，始說「阿三」有
    開槍云云，惟查：
  (1)鄭子河雖於94年12月24日經檢察官訊問後，以有勾串共犯、
    證人之虞，及所犯為最輕本刑為五年以上有期徒刑之罪為由
    ，向法院聲請羈押獲准，但鄭子河自己犯罪部分於95年4 月
    21日起訴經原審法院接押時，即認無串證之虞而僅予解除禁
    見，並繼續羈押之。倘鄭子河之前為求交保，而非出於真意
    供述，並設詞誣陷被告，則自本院解除禁見時起，亦應知悉
    即令將被告供出，使法院信其已無串證之虞，也無從如願交
    保，然鄭子河卻仍於原審法院95年度訴字第454 號嗣後行準
    備程序或審理期日時，一再陳稱被告確有參與本件槍擊犯行
    ，且所述與編號1.、2.所示之警詢筆錄均屬相符，所謂警詢
    乃為求交保而非出於任意之說，顯非屬實。
  (2)證人鄭子河在附表編號1.之警詢時，係處於羈押並禁止接見
    、通信中，已經排除串證之風險，且在警詢之前，依警詢筆
    錄所載（見偵字第3127號偵查卷(一)第12頁），鄭子河已經警
    方告知其無須違背自己意思而陳述，並得選任辯護人之權利
    ，鄭子河並以電話聯絡陳佳瑤律師到場，因律師臨時無法到
    場，便自願先接受當次警詢；另附表編號2.之警詢陳述，更
    係在余鐘柳律師在場之情形下所為，且參以該律師在鄭子河
    嗣後於95年度訴字第454 號案件審理中，也未主張鄭子河在
    當次警詢中有遭任何違法取供之情事，已經原審調取該案卷
    宗查核無誤；再鄭子河在此等警詢中述及被告犯案之同時，
    對自己犯罪之情節亦均自白甚明，可見縱使誣陷被告共犯，
    也無從減免本身罪刑，應無動機對被告犯罪部分為不實陳述
    。反觀於此，鄭子河在95年12月15日法院審理前，羈押早已
    解除禁見，當日所證述之情，反較警詢中更有串證之風險，
    當可徵鄭子河於附表編號1.、2.之警詢中，較原審審判中所
    述更具可信性，且所述被告通知丁○○之行蹤，並共同持槍
    、彈殺人未遂等諸般情節，也是證明被告犯罪事實存否所必
    要者，自有證據能力。
  (三)被告之反對詰問權，雖屬憲法第8條第1項之正當法律程序所
    保障之基本人權及第16條所保障之基本訴訟權，不容任意剝
    奪。但詰問權係指訴訟上被告有在公判庭當面詰問證人，以
    求發現真實之權利，與證據能力係指符合法律所規定之證據
    適格，而得成為證明犯罪事實存在與否之證據資格，性質上
    並非相同。被告得以詰問證人，以被告或其辯護人在場為前
    提。上開得為證據之被告以外之人於審判外向法官及於偵查
    中向檢察官所為之陳述，就本案被告而言，事實上均難期有
    於另案行使反對詰問權之機會，惟所為之陳述，僅屬未經調
    查完足之證據，非謂無證據能力，不容許作為證據。從而，
    法院審判實務中，遇有此類未能賦予被告行使詰問權之供述
    證據，如已依法補足行使反對詰問權之機會者，法院在踐行
    詰問程序後，自得綜合該被告以外之人全部供述證據，斟酌
    卷內其他調查之證據資料，本於經驗法則及論理法則，作合
    理之比較而為取捨、判斷，此屬實質證據價值之自由判斷問
    題，要無所謂其證據價值自比審判外之陳述為高之可言（最
    高法院95年度臺上字第6675號判決參照）。查本件證人鄭子
    河在附表所示之警、偵、審程序中所為之陳述，雖均未予被
    告或其辯護人在場行使反對詰問權，但此證人已經原審於95
    年12月15日審判程序提訊到庭，並經當事人行交互詰問程序
    ，已讓被告及辯護人行使反對詰問之機會，證人鄭子河之證
    述已經踐行合法調查程序，揆諸上開說明，證人鄭子河如附
    表所述之證據，除前述因未經依法具結而不具證據能力之部
    分外，自得供本院綜合其全部供述證據，斟酌卷內其他調查
    之證據資料，本於經驗法則及論理法則，作合理之比較而為
    取捨、判斷，尚非得以鄭子河在上揭所示日期陳述時，未經
    行使反對詰問權，即論一概欠缺證據能力。
三、基上所述，本判決所引用之各該被告以外之人於審判外之陳
    述，雖屬傳聞證據，惟除證人鄭子河於附表編號4.、6.、7.
    、8.、9.號所示之陳述，未依法具結，而認無證據能力外，
    其餘之陳述均認有證據能力。
貳、實體方面：
一、訊據上訴人即被告丙○○矢口否認涉有上開犯行，辯稱：伊
    未在現場，未涉及槍擊案，是鄭子河所供與現場事證不符，
    是誣賴伊，且伊不認識鄭子河，也沒有經營賭場，與丁○○
    或鄭子河間亦無賭債糾紛，沒有參與槍殺丁○○之動機與犯
    行；94年5月1日當晚伊與甲○○是在案發現場附近吃東西，
    沒有見到鄭子河，0000000000號行動電話平時雖係伊在使用
    ，但案發當日伊未發簡訊或打電話給鄭子河，應該是行動電
    話借與甲○○使用所為云云。
二、惟查：
  (一)94年5月1日前2 天，因丁○○帶了人到汐止賭場把鄭子河押
    走，有人用槍打鄭子河頭，鄭子河認為錢不是其欠的，仍給
    了丁○○200 萬元，開槍那天，丁○○還打電話給鄭子河，
    要1,000 萬元，鄭子河生氣想要給丁○○教訓，綽號「阿三
    」之被告丙○○也知道鄭子河被丁○○押走，所以決定幫鄭
    子河，並於94年5月1日晚上11時許，以電話發簡訊給鄭子河
    ，表示發現被害人丁○○之座車，叫鄭子河趕去民生東路與
    林森北路口會合，鄭子河遂先回汐止家裡拿槍，叫不知情之
    周致維載鄭子河至會合地點，期間並打電話給綽號「阿雄」
    姓名年籍不詳之成年男子過來會合，周致維載到會合地點附
    近，鄭子河叫周致維下車等候，即借周致維之行動電話，並
    開走周致維的車，會合後被告拿一把槍交與鄭子河，鄭子河
    將槍拿給「阿雄」，嗣發現丁○○駕駛白色賓士車離開，就
    由被告開車跟蹤在後，鄭子河乘阿雄所駕車輛跟隨在被告車
    後，一路從民生東路、西路至承德路後，發現丁○○座車不
    見，就在附近繞尋，並到承德路槍擊地點附近，由被告先發
    現丁○○座車後，被告與鄭子河及「阿雄」等均下車，各持
    1 把手槍朝丁○○座車開槍，被告先往丁○○車頭前開槍，
    鄭子河與「阿雄」站在丁○○車子駕駛座旁跟著開槍，但鄭
    子河開1槍後卡彈，改持「阿雄」之手槍另行射擊6槍。開槍
    後鄭子河開車載「阿雄」到民生東路與林森北路口叫阿雄下
    車，並開車去找周致維，經電話聯絡後，周致維開車載鄭子
    河到高速公路汐止交流道與被告會合，鄭子河將1 把槍返還
    被告便上車離開等情，業同案共犯鄭子河於警詢、偵查中證
    述在卷（見偵字第3127號偵查卷(一)第13-15 頁；偵字第9893
    號卷第145-146頁；偵字第10406號偵查卷第98-102頁）。
  (二)鄭子河曾遭丁○○自賭場帶走索償賭債並加以毆打之情，業
    據證人即鄭子河及被告丙○○共同之友人，並曾到場居中協
    調債務糾紛之甲○○與其父周明來於警詢、偵查中證述在卷
    （見偵字第3127號偵查卷(一)第28-29頁、第222-223頁；偵字
    第9893號偵查卷第102-103頁、第105-106頁）。再鄭子河遭
    丁○○討債毆打而懷恨在心，為討回面子，有叫人跟蹤丁○○，經人告知停放在理容院前白色賓士轎車是丁○○所駕駛
    ，白色賓士轎車駛離，鄭子河也跟著離開；後來白色賓士轎
    車停放在民生西路與承德路口附近之承德路邊遭人槍擊等節
    ，亦經證人即案發當時適在理容院及槍擊現場附近之甲○○
    於警詢及偵查中結證明確（見偵字第3127號偵查卷(一)第33-3
    4頁；偵字第9893號偵查卷第106-107頁）。而丁○○於94年
    5月1日晚間10時許，確有駕駛車號8680-DU 號之自用小客車
    ，至林森北路右轉至民生東路之「紐約紐約」理容院停車，
    後於同年月2日凌晨1時許駕車離開理容院後，至承德路、萬
    全街口之「雙連卡拉OK店」等情，業據證人丁○○於警詢證
    述無誤。另丁○○在上開證述中更陳明：彼離開理容院附近
    後之行車路徑，先沿民生東路東向西直行至承德路右轉，至
    錦西街再迴轉承德路（北往南）至萬全街右轉到「雙連卡拉
    OK店」等情（見偵字第3127號偵查卷(一)第50頁），與鄭子河
    所言跟隨丁○○之行蹤也大致相符。又丁○○到「雙連卡拉
    OK店」後，是由友人綽號「啾啾」之宋北河命小弟即綽號「
    阿練」之戊○○幫忙停車，戊○○即將丁○○座車停在承德
    路及萬全街口人行道上一節，亦據證人丁○○、宋北河及戊○○於警詢、偵查中陳證甚明；且丁○○、宋北河更證稱：
    丁○○於94年5月2日凌晨1 點多駕車離開理容院，是因接獲
    宋北河電話相約至臺北市○○區○○街商談事情等語（見偵
    字第3127號偵查卷(一)第50-51頁、第77頁；偵字第10406號偵
    查卷第129頁）。而代丁○○停放座車之戊○○於94年5 月2
    日凌晨，在承德路人行道上停妥車後，開車前大燈未熄火之
    狀態下，打開車內燈彎腰尋找該車之大燈開關時，座車確遭
    人槍擊受傷一節，亦經被害人乙○○於偵查中結證屬實（見
    偵字第10406號偵查卷第129-130頁），且其因而受有左大腿
    撕裂傷之槍傷及右上臂擦傷，亦有診斷證明書在卷可據（見
    偵字第3127號偵查卷(一)第103 頁）。另參以證人即槍擊時正
    停在承德路、萬全街口之陳世旻於警詢、偵查中也證稱：94
    年5月2日當日凌晨1點多，有見到男子持手槍由承德路1段（
    民生西路方向）往2 段走至承德路和萬全街口，向後方有開
    燈之自小客車開槍之情（見偵字第3127號偵查卷(一)第93-94
    頁；偵字第10406號卷第135頁）。此外並有臺北市政府警察
    局刑事鑑識中心所製作之槍擊現場勘察照片在卷可據（見偵
    字第3127號偵查卷(二)第117 頁以下），核與當晚原由丁○○
    駕駛之車號8680-DU 號車，不論車型、廠牌或外觀顏色上均
    屬相符，足見鄭子河、甲○○上揭所證稱鄭子河跟蹤並槍擊
    白色賓士轎車均係屬實，且鄭子河等人確係出於槍擊丁○○
    之殺人犯意，而朝該車輛內之人射擊，亦堪認定。
  (三)再94年5月1 日晚上，鄭子河聯絡周致維到汐止市○○路○段
    「中國貨櫃場」附近載渠到民生東路與林森北路口，並向周
    致維借用0000000000號之行動電話，叫周致維下車等候而將
    車開走並帶走行動電話，後來鄭子河回來接周致維，並要周
    致維駕車快速回汐止等情，亦經證人周致維於警詢、偵查及
    原審陳證無訛；另周致維更證述其0000000000號行動電話當
    日有遭鄭子河借用之情（見偵字第3127號偵查卷(一)第63頁；
    偵字第9893號偵查卷第97頁；原審卷第125-126 頁）。而丁○○之行蹤係由被告丙○○發現後，並於94年5月1日晚上11
    時許，用電話發簡訊通知鄭子河，再要鄭子河趕赴民生東路
    與林森北路口會合之情，亦據被告於偵、審中坦承00000000
    00號行動電話（下稱A 行動電話）為其平常所使用，而該行
    動電話確有於94年5月11日當晚11時12分4秒許發1 通簡訊至
    鄭子河自承使用之門號0000000000號行動電話（下稱B1行動
    電話），亦有通聯調閱查詢單及警方依該等通聯調閱查詢單
    整理成之通聯摘要表（下合稱通聯記錄）在卷可稽（見偵字
    第3127號偵查卷(一)第121、108頁）。
  (四)依上揭此通聯紀錄所示可知：
  (1)被告丙○○與鄭子河之A 、B1兩支行動電話自上開簡訊發出
    後，於當晚11時13分、32分、48分許等時刻，其彼此間確有
    通話或發簡訊之紀錄；再原為周致維所持用，後於94年5 月
    1 日深夜遭鄭子河借走之0000000000號行動電話（下稱B2行
    動電話），於同年月2 日凌晨零時27分、28分、29分、30分
    、48分及1時17分等時刻，亦確有與被告之A行動電話為密集
    通話之紀錄（見同上偵查卷第110-111頁；第121-123頁）。
    經細繹被告及鄭子河當晚使用之A 、B1、B2等行動電話，及
    另由鄭子河所持用之0000000000號（下稱B3行動電話）等行
    動電話之發（受）話收訊基地臺所在位置（見同上偵查卷第
    108-112頁通聯摘要表），可見：
  被告使用之A行動電話在94年5月1 日晚間10時11分20秒及翌
    日凌晨1 時17分13秒與51秒之收訊基地臺位置，均在臺北市
    ○○○路413 號；而翌日凌晨零時14分46秒、22分30秒、26
    分48秒、28分19秒、29分48秒、30分43秒，凌晨1 時30分14
    秒等時刻之收訊基地臺位置，則皆在同市○○○路○ 段79號
    ，此二基地臺位置與丁○○當時停留在林森北路與民生東路
    口之理容院均相距不遠，甚而丁○○自己所使用之00000000
    00號行動電話，發話時也經由該中山北路2 段79號之基地臺
    。再A行動電話在94年5月2日凌晨1時31分06秒、32分12秒等
    之收訊基地臺，都在同市○○路○段81號，又凌晨1時38分55
    秒、39分33秒則在同區○○街100號4樓，適與丁○○駕車駛
    離理容院後抵達之承德路、萬全街口，或嗣被害人戊○○遭
    槍擊之地點承德路人行道位址等相距不遠。
  鄭子河於94年5月1日晚上11時12分4秒，收受被告以A行動電
    話發出之簡訊時，其所使用之B1、B3行動電話發（受）話收
    訊基地臺原在臺北市松山區附近，隨後於同日11時37分、42
    分等時刻，已向臺北市內湖區及臺北縣汐止市地區移動，迄
    翌日凌晨零時23分許，已回到臺北市○○路562 號附近，與
    國道中山高速公路建國北路交流道相近，並在當日凌晨零時
    29分許，鄭子河借用周致維之B2行動電話發話給被告時，收
    訊基地臺已在臺北市○○○路○ 段25號，與丁○○當時所在
    之理容院位址相近；嗣觀諸鄭子河以上開3 支行動電話數次
    通聯之收訊位址，包括臺北市○○○路413號、中山北路2段
    79號、民生東路1 段25號等，亦均在該理容院附近；而在當
    日凌晨1時32分許至1時45分發生槍擊案件以前，鄭子河之行
    動電話通聯之收訊基地臺幾度移至臺北市○○路○ 段81號、
    同路1段71號、32號、同區○○街100號、民權西路91號等地
    ，在地緣上與丁○○離開理容院後所抵達之承德路、萬全街
    口相近，且與被告使用之行動電話通聯之收訊基地臺位置有
    重疊架構之情。
  綜上通聯記錄所示，被告與鄭子河在94年5月1日當晚至翌日
    凌晨之間，其等所使用之行動電話通聯情形，可知被告確有
    以電話發送簡訊鄭子河通知丁○○行蹤之行為，且鄭子河在
    收受通知返回汐止住處取槍、彈後，轉到丁○○出現之理容
    院附近，被告當時適亦在附近，甚而丁○○離開理容院後，
    亦見被告與鄭子河二人一同跟隨之跡，並同時出現在槍擊案
    發生現場，是其等二人間自述簡訊發出時起，即有密集之通
    話聯繫，在在顯示鄭子河所證被告丙○○確有共同持槍射殺
    丁○○之情節，可以認定。
  (2)至被告雖辯稱：前述A 行動電話當晚是借給在一起之案外人
    甲○○使用，該電話與鄭子河持用之B1、B2行動電話聯繫均
    是甲○○所為云云，而鄭子河嗣於原審固亦改稱：是甲○○
    以簡訊或電話告知丁○○所在，並有問及甲○○行動電話是
    誰的，周稱是「阿三」（即被告）的云云。然查：甲○○在
    本件槍擊案發生當晚是使用0000000000 號行動電話（下稱C
    行動電話），業據甲○○及其父周明來各在警詢中證述明確
    （見偵字第3127號偵查卷(一)第34、61頁），且依卷附之通聯
    記錄顯示，上開C 行動電話在槍擊案發生前與案發當時，與
    鄭子河、被告等人也有密切通聯，收訊基地臺位址更和丁○○座車動線有地緣關係，已足令人產生甲○○是否亦涉本案
    之合理懷疑（檢察官對甲○○涉案部分已簽分偵案偵查中）
    ，則甲○○於警方調查犯罪嫌疑人時，自曝對其不利之供述
    ，即其使用C 行動電話，其非但未迴避而仍予坦承，當有憑
    信之基礎，應非虛罔。再依卷附通聯紀錄顯示，0000000000
    號A行動電話在94年5月2日凌晨零時22分、53分、1時17分等
    時刻，都有和甲○○使用之C 行動電話聯繫紀錄，在零時22
    分及53分當時，甲○○C 電話之發話位址更遠在臺北縣汐止
    市○○路附近，被告受話地點則在臺北市○○○路○ 段周圍
    。倘被告之A行動電話從同月1 日晚上11時12分4秒發簡訊予
    鄭子河起，直到翌日凌晨1 點多與鄭子河行動電話間之通聯
    ，均是甲○○借用該電話所為，則甲○○在此期間豈能分身
    有術，各在兩地分持兩支電話與自己相互通聯？足見鄭子河
    在原審改稱：其收到簡訊及電話都是甲○○以被告行動電話
    所為云云，自係曲意配合被告之詞，不足採信，同理被告同
    此辯稱均亦不可採。
  (3)內政部警政署刑事警察局於94年5月2 日至臺北市○○路○段
    102號前採證拾獲21 顆已擊發之彈殼，經以比對顯微鏡比對
    法鑑定，認為：「其中14顆（即編號2 、3、4、5、6、7、8
    、9 、10、11、12、13、14、22）之彈底特徵紋痕均相吻合
    ，認均係由同一A槍枝所擊發；其中6顆（即編號15、16、17
    、21、23、24）之彈底特徵紋痕均相吻合，認均係由同一 B
    槍枝所擊發；餘1顆（即編號1）認係由C槍枝所擊發。」，
    有該局94年8月1日刑鑑字第0940075523號槍彈鑑定書（下稱
    523號槍彈鑑定書）附卷供參（見偵字第3127號偵查卷(一)第
    150頁），由此可知本件槍擊案犯案槍枝應有3把，辯護人辯
    稱鑑定結果顯示本案僅有2把槍枝犯案云云，應對鑑定意旨
    有所誤認，自不可採。又扣案之制式手槍送鑑驗後，將其試
    射之彈殼，以比對顯微鏡比對法與上開鑑定書所稱之A、B、
    C槍之彈底特徵紋痕相較，認與彈殼1 顆（編號1號）彈底特
    徵紋痕相吻合，亦有同局95年4月7日刑鑑字第0950048978號
    函（下稱978 號函）在卷可考（見同上號偵查卷(二)第23頁）
    ；再據臺北市政府警察局刑事鑑識中心所製作之槍擊現場勘
    察測繪之現場位置圖、重建彈道圖及現場照片顯示：丁○○
    座車在承德路人行道上朝向南方停方，朝該車射擊之21發子
    彈，其中有16發擊中該車，部分子彈並貫穿車門，射擊之位
    置係朝左側駕駛座，彈著點分布在左前車門鋼板4 個彈孔、
    左後車門鋼板4個彈孔、左側車身下方塑膠5個彈孔、左後車
    門B柱1個彈孔、前保險桿左側停車雷達偵測器下方1 個彈孔
    、前保險桿右側下緣近進氣口右下角有1 彈孔等情（見同上
    偵查卷第96-169頁）。綜合前述槍彈鑑定結果，也佐證鄭子
    河所述共有包括被告在內之3 人持槍，對丁○○座車開槍，
    被告先站在車前方開槍（即前保險桿中彈位置），鄭子河與
    「阿雄」則站在駕駛座旁開槍，鄭子河曾持扣案之制式手槍
    （C槍）射擊1槍卡彈後，改拿由被告在集合地點交鄭子河轉
    給「阿雄」之手槍（B槍）另行射擊6槍等情應非虛罔，且更
    能推知鄭子河由汐止市取出在現場射擊1 發之制式手槍，即
    槍彈鑑定書所指之C 手槍；另如事實欄所述由被告取出交鄭
    子河轉與「阿雄」帶往槍擊現場，嗣由鄭子河射擊6發之B手
    槍，即槍彈鑑定書所指之B手槍，再被告所持在現場犯案之A
    手槍，應即槍彈鑑定書所指射出14發彈殼之A手槍無誤。
  (五)基上所述，足認證人鄭子河上揭證述情節，均與常情、事理
    相符，自堪採信。
  (六)至鄭子河在94年12月23日警詢時雖陳稱：當日只有綽號「阿
    雄」之友人與其一同作案，「阿雄」並帶2 支槍前往現場云
    云，另於94年12月24日偵訊改稱：被告並未開槍云云，迨至
    原審於95年12月15日審理時，更稱：被告並未開槍，是因在
    士林看守所時，警察告訴「阿三」都承認要交槍，要其快配
    合，才能交保，始說「阿三」有開槍云云，然查：
  1.鄭子河在同年月24日警詢揭露被告丙○○共同犯案之情節時
    ，已自承：前次警察初詢時，是自忖本案係因丁○○強押伊
    討債而起，故不好意思將被告供出等情明確，則上揭94年12
    月23日警詢之證言，顯與事實不符，自難執為有利被告之認
    定。
  2.鄭子河95年1月12日偵訊中，及原審95年度訴字第454號審理
    時，仍迭稱：綽號「阿三」之被告丙○○有參與本件槍擊犯
    行，且鄭子河在94年12月24日因涉本件槍擊案而經檢察官以
    有串證之虞，聲請法院裁定予以羈押禁見後，在排除串證可
    能之情形下，仍屢不諱言被告犯案之事實，相較於此，鄭子
    河在95年12月15日原審審理前，羈押早已解除禁見，當日所
    證關於甲○○借用被告A 行動電話通知丁○○行蹤乙節，更
    經認定與事實不符，已詳敘如前，則鄭子河在原審95年12月
    15日上揭庭訊之證詞即有可疑。
  3.況鄭子河在前揭關於證述被告犯案之屢次證詞中，對自己犯
    罪之情節亦有自白，其縱誣陷被告共犯之犯行，也無從減免
    本身之罪刑，卻仍堅詞件被告丙○○確亦參與犯案；再鄭子
    河自己犯罪部分於95年4 月21日起訴當日，原審接押時即認
    無串證之虞而予解除禁見，倘鄭子河之前為求交保而設詞誣
    陷被告，則自解除禁見時起，應知悉即令如此亦無從如願，
    卻仍於95年度訴字第454 號之準備程序或審理期日時，一再
    陳稱被告確有參與犯行，被告所謂鄭子河為求交保而誣指被
    告犯案云云，亦難置信。
  4.再95年12月15日鄭子河改易其詞時，原審法官曾訊問其與被
    告間在之前有無過節仇恨，鄭子河竟答稱：被告不告訴伊「
    阿雄」的電話等語，但本件共犯「阿雄」是鄭子河自己聯繫
    到場犯案，丙○○尚且不認識「阿雄」等情，亦據鄭子河於
    偵查及95年度訴字第454 號審理時自承甚明，則鄭子河如何
    需要被告告知「阿雄」電話，又何以如此對被告心生仇怨，
    況縱令此情屬實，豈可能僅因尋求電話不便即對被告心生仇
    怨，而從警詢歷至偵、審程序皆誣陷渠犯案情節，以求重刑
    陷害被告，亦與常情不符。
  5.被告所執上揭鄭子河所述對被告有利證詞，實有諸多不合理
    之情，而鄭子河所證關於被告犯案之情，經核與通聯紀錄及
    槍彈鑑定資料所呈之犯罪事證均相符節，更足徵鄭子河前於
    警詢、偵查或原審，所供被告並未開槍，其是為求交保，才
    指被告犯案云云，不過刻意迴護被告之說，殊難為據此為被
    告有利之認定。
  (七)扣案之槍、彈送鑑驗後，以性能檢驗法、制式子彈試射法及
    比對顯微鏡比對法鑑驗結果：槍枝部分，認係捷克CZ廠製75
    型口徑9mm制式半自動手槍，槍管內具6條右旋來復線，於送
    鑑時槍枝已輕微生鏽，經除鏽後，機械性能良好，可擊發同
    口徑制式子彈，認具殺傷力；子彈部分，認均係口徑9 mm制
    式子彈（於鑑驗時試射6 顆），均認具殺傷力，有內政部警
    政署刑事警察局95年1月5日刑鑑字第0940199033號槍彈鑑定
    書附卷為據（見偵字第3127號偵查卷(一)第143-1至144頁）。
    另如事實欄所載之A、B手槍2 把雖未扣案，但依現場遺留彈
    殼鑑定結果，其中除上開制式半自動手槍擊出1發子彈外，A
    、B手槍各擊發14及6發子彈，已經認定明確，業如前述，參
    酌前開槍擊現場勘察重建彈道圖所示擊中丁○○座車共16發
    子彈之情，扣除其中1發為上開制式半自動手槍（即C槍）所
    發射外，其餘射中座車之15座彈孔顯均為A、B手槍分別射擊
    所致；又觀卷附槍擊現場勘察報告及所附之照片，丁○○座
    車所留之槍擊彈孔，縱使部分未能貫穿整片車門，亦已先穿
    透汽車之外殼鋼板、門柱或前保險桿等結構（見同上號偵查
    卷(二)第104-106、127-169頁），其中再扣除僅穿透塑膠材質
    之保險桿之2 發彈孔不論，其餘既均能穿透質地堅韌之汽車
    鋼板或門柱，衡情定能穿透人體皮肉組織而具殺傷力，再依
    此等穿透鋼板、門柱或甚至貫穿整體車門之彈孔數目，參衡
    B手槍至多僅射擊其中6發之情，則A、B手槍均具有殺傷力乙
    節事實，至為灼然。再警方於現場查獲之9mm制式子彈3顆，
    依前開槍擊現場勘察報告所附之照片顯示，與已擊發有殺傷
    力之彈殼不論彈底直徑、外殼金屬材質及構造等均一致，且
    構造完整，經槍彈鑑定書認屬制式子彈，又係同一批由被告
    攜帶到場射擊而不慎遺落者，應認亦具有殺傷力無誤。
  (八)本件槍擊車號8680-DU 號自用小客車雖值深夜凌晨，但開槍
    時該車前大燈及車內燈均開啟，且未熄火，則被害人戊○○
    在該車內，自當顯可易見。參以開槍之動機係為助鄭子河教
    訓丁○○洩憤，則被告開槍顯係基於車內有人之認識而為。
    又依前揭臺北市政府警察局刑事鑑識中心之槍擊現場勘察報
    告及彈道重建圖與照片，被告與鄭子河、「阿雄」等人共射
    擊21發子彈，其中射中丁○○座車為16發，在此16發子彈中
    ，2 發僅射中前保險桿下緣，其餘14發則分佈左後車門或左
    前車門下緣或後側靠近左後車門之門柱地方，雖未擊中車窗
    或車門中間等可能進而命中車內駕駛頭、心、肺或腹部等容
    易致命之部位，但渠等開槍時縱未直接描準車內駕駛致命部
    位，惟既明知車內有人，且對於槍彈之殺傷力強大，如朝車
    內射擊，因其內空間狹小，倘遇子彈跳彈，或車內者遇槍襲
    閃避稍有不慎，即可能遭子彈射中致命部位而生死亡之結果
    ，當能輕易預見，但被告等人仍連開21槍，其中被告更連開
    14槍，以渠等犯罪洩憤之上揭動機，顯係對於車內被害人即
    使發生死亡結果亦不以為意，被告有殺人之間接故意犯意，
    實堪認定。。再本件槍擊案之發生歷程，是因鄭子河與丁○○間之賭債過節，為助鄭子河洩憤，而由被告通知鄭子河關
    於丁○○之行蹤，並與鄭子河各持前述制式半自動手槍（ C
    槍）與A、B手槍與子彈會合後，被告並曾交出B手槍（含6發
    子彈）予鄭子河轉交「阿雄」共同持往槍擊現場，並在追及
    丁○○座車後，各自取出所持槍、彈朝丁○○座車射擊達21
    發，則被告與鄭子河、「阿雄」縱未實際接觸把持每把槍或
    每發子彈，但係相互利用彼此間各持槍彈至現場狙殺丁○○
    之行為以遂整個犯罪之實行，渠等三人對於彼此所持有之制
    式半自動手槍或A、B手槍及子彈部分，均具有操縱性之支配
    地位，三人間就持有槍彈部分，均具有犯意聯絡和行為分擔
    ，自可認定。又起訴書雖以現場擊發遺留之21顆彈殼中，扣
    除1 顆由鄭子河帶往現場之制式半自動手槍所擊發者外，認
    被告僅攜帶20顆子彈前往犯罪，但本案槍擊現場除上開21顆
    彈殼外，另有查獲結構完整之口徑9mm制式子彈3顆，已敘明
    如前，依鄭子河證稱自己僅帶1把槍及6顆子彈到現場，其餘
    A、B手槍及子彈均被告攜帶之情，並審諸該3 顆子彈是在槍
    擊現場查獲，該地點為承德路與萬全街口附近之人行道，衡
    情非被告攜帶而由其他人持有子彈恰巧遺落現場之可能性，
    微乎其微，應認係被告所攜帶至現場，是被告所攜帶之子彈
    數目應為23顆，附此敘明。
  (九)至被告雖辯稱：伊不認識鄭子河，也未經營賭場，與丁○○
    或鄭子河間無賭債糾紛，即無犯罪動機云云，然查，被告係
    是基於鄭子河與丁○○間之賭債糾紛，為助鄭子河洩憤而犯
    罪，業如前述，且觀之槍擊案發前後，被告與鄭子河所用之
    行動電話密切聯繫，所辯不認識鄭子河云云，要屬推諉之詞
    。被告既與鄭子河熟識，自有助其洩恨而參與本件槍擊之動
    機，是被告所辯無犯罪動機云云，亦屬卸責之詞，不足採信
    。
  (十)至辯護人雖另辯稱：1.丁○○座車前方並無任何彈殼，且座
    車左側車身共有14個彈孔，與鄭子河證稱被告在車前方開槍
    ，鄭子河與「阿雄」在車左側僅開7、8槍情形不符；2.證人
    戊○○及陳世旻均證稱僅見2人開槍，也與鄭子河所稱3人開
    槍情形不符；3.鄭子河既曾跟隨丙○○車輛，卻無法交代丙○○座車之廠牌、形式及顏色，證述顯然不實；4.行動電話
    基地臺涵蓋達半徑500至甚2,000公尺之圓周範圍，不能證名
    行動電話使用者確切位置，更不能證明被告於案發時在場；
    5.依通聯記錄顯示，被告在發簡訊給鄭子河後，尚回到民族
    西路德盛車行，如被告聯絡鄭子河關於丁○○行蹤，應不致
    如此，故鄭子河所述與經驗法則不符云云，惟查：
  1.槍枝擊發後在現場遺留之彈殼為槍枝內子彈遭撞針後，與射
    出之彈頭分離，而由槍機退膛彈射而出，此為一般熟知之槍
    彈擊發基本原理，彈殼既經彈射而拋出槍身外，其掉落槍擊
    現場之位置，即不可能與子彈彈頭射擊位置一致，自不待言
    。況本案丁○○座車之正前方雖未發現彈殼，但左前方在承
    德路路面上仍有數顆彈殼留於地面，有卷附現場勘察報告測
    繪圖為佐（見偵字第3127號偵查卷(二)第112 頁），而綜合鄭
    子河與現場目擊證人陳世旻上開證述，被告與鄭子河是在承
    德路上發現丁○○座車各自停車後，下車由承德路1段往2段
    （即由南往北）方向走至丁○○座車附近開槍，又據上開測
    繪圖所示該座車車頭朝向北方，顯見被告在承德路路邊停車
    後，是由北向南沿承德路步行接近丁○○之座車車頭，被告
    應係在座車左前方靠近承德路上開始槍擊，核此位置開槍之
    彈殼彈射可能軌跡，與丁○○座車左前方承德路路面上發現
    之彈殼自相吻合，加以該車前方保險桿更有槍擊彈孔，當不
    能僅因該車正前方尋無彈殼，即遽認鄭子河所稱被告從座車
    前方射擊之說係屬虛偽。再該座車左側車身中彈數雖達14顆
    ，而依鄭子河所持之C槍與「阿雄」所持之B槍在該汽車駕駛
    座旁所射擊總數，至多固僅占其中7 發，但被告既然所站位
    置在座車左前方，其射擊範圍已能及於該車左側車身，此由
    警方重建彈道照片顯示射入左側車身之數彈道均呈現貼近車
    身之射入角度亦可得證（見同上偵查卷第127-128 頁），況
    鄭子河僅證稱：被告先往車頭開槍，並非謂被告在連開14槍
    過程中，均站在車前同一位置，依車身遭擊情狀，亦可知被
    告在射擊期間應有移動至車身左側繼續開槍之舉，自不得以
    車身中彈與證人鄭子河所證述之些微差異，即認其證詞有瑕
    疵而不可採，證人鄭子河之上開證述，仍足為認定被告有參
    與槍擊之犯罪事實。
  2.證人戊○○及陳世旻雖均證稱僅見到2 人開槍，但在槍擊發
    生前，2 人均在各自車內，視線已有受阻，且當時係深夜，
    槍擊發生後，2人均分別彎腰避難，已據此2人證述明確，則
    證人在此情形下，縱未詳見到全部犯案人數，亦屬常情，尚
    難因此推翻鄭子河所證有3人共犯之事實。
  3.本件槍擊案發時值深夜凌晨，鄭子河在跟隨被告丙○○座車
    一同跟蹤丁○○座車當時，專注力應在被告與丁○○車輛之
    行進方向，對於被告座車之廠牌、外型、車號等，在當下或
    有一時之注意，但事發後隨即遺忘，衡與常情並不相違，亦
    難以此排斥鄭子河前開關於被告不利證述之證明力。
  4.行動電話基地臺收訊範圍有其一定之廣度，固屬週知之事實
    ，但被告在案發期間通訊基地臺既然多在犯罪地點周圍，且
    與鄭子河之間更有密切聯繫，其間基地臺變動情形，又和鄭
    子河證述追蹤丁○○座車行徑相合，縱算不能特定被告當晚
    之具體位置，亦足以佐證鄭子河證稱被告參與犯案情節為真
    ，行動電話基地臺收訊範圍廣狹之問題，也不足減弱其佐證
    被告犯罪之證明力。
  5.依卷附通聯紀錄顯示，被告持用之A行動電話在94年5 月1日
    晚上後於11時12分許發出前述通知鄭子河關於丁○○行蹤之
    簡訊以前，在當晚10時11分20秒撥電發話時，收訊基地臺就
    在丁○○所在理容院附近之臺北市○○○路413 號，嗣後自
    10時51分許開始，A 行動電話發（受）話基地臺改為臺北市
    ○○○路3段76之1 號或同市○○路562號，與被告自稱從業
    之德盛車行位置相近，直至5月2日凌晨零時14分許，才回到
    理容院附近之同市○○○路○ 段79號等情，由此固能知被告
    於5月1日晚間10時許，在理容院附近得知丁○○行蹤後，曾
    先返回德盛車行附近1 個多小時，才到理容院與鄭子河會合
    ，此會合前行蹤目的究為取出槍、彈或其他情事，在此同時
    被告如何確定丁○○仍停留原地，因無其他同行，且被告否
    認當晚A 行動電話為伊持用，雖難以究明，但渠嗣與鄭子河
    等人會合後，仍發現丁○○及其座車在原地，並即緊隨丁○○行蹤直至槍擊案發，乃明確之事實，且已足旁徵被告參與
    犯案之過程，前述返回德盛車行之舉，當不礙犯罪基本事實
    之認定。
  (十一)辯護人又以舉鄭子河在歷次警詢、偵查及法院審訊中，所述
    各節前後互有不一相互矛盾而有重大瑕疵，不得採為證明被
    告犯罪之證據云云。惟按告訴人、證人之陳述有部分前後不
    符，或相互間有所歧異時，究竟何者為可採，法院仍得本其
    自由心證予以斟酌，非謂一有不符或矛盾，即應認其全部均
    為不可採信；尤其關於行為動機、手段及結果等之細節方面
    ，告訴人之指陳，難免故予誇大，證人之證言，有時亦有予
    渲染之可能；然其基本事實之陳述，若果與真實性無礙時，
    則仍非不得予以採信（參照最高法院74年臺上字第1599號判
    例）。查證人鄭子河所供，雖確有前、後不一之情形，惟以
    上各節，不過係被告與鄭子河在持槍殺人犯行中之枝節問題
    ，縱證人所言部分有因每次受訊記憶不一而有微疵，然其在
    警詢、偵查及審理中之供述，除前開94年12月23日警詢、94
    年12月24日偵訊、原審95年12月15日審理改稱被告並未犯案
    之說，有明顯不可信之事證，應予排除，已詳述於上之外，
    其餘對於被告有共同持槍射擊丁○○座車，以殺害丁○○（
    因有誤認，實際上傷及戊○○）之基本事實陳述，並無二致
    ，揆諸上開判例意旨，自難謂證人鄭子河不利被告之證述均
    無足採。
  (十二)綜上所述，本件被告與鄭子河、「阿雄」等人共同持有具殺
    傷力之手槍、子彈進而殺人未遂之事證明確，被告所辯各情
    ，要係推諉卸責之詞，委無可採，其犯行堪以認定，應依法
    論科。
三、查被告行為後，刑法業於94年2月2 日修正公布，並於95年7
    月1日起施行，參酌最高法院刑事庭第8次會議決議，新刑法
    第2條第1項之規定，係規範行為後法律變更所生新舊法律比
    較適用之準據法，於新刑法施行後，應適用新刑法第2條第1
    項之規定，為「從舊從輕」之比較。又比較新舊法時，應就
    罪刑有關之共犯、未遂犯、想像競合犯、牽連犯、連續犯、
    結合犯，以及累犯加重、自首減輕暨其他法定加減原因（如
    身分加減）與加減例等一切情形，綜其全部罪刑之結果而為
    比較後，再適用有利於行為人之法律處斷，而不得一部割裂
    分別適用不同之新舊法（最高法院95年度第8 次刑事庭會議
    決議參照）。茲依上開法條規定及說明，比較適用新舊法及
    論罪科刑如下：
  (一)查被告持有之A、B手槍可發射子彈，且具有殺傷力，核屬槍
    砲彈藥刀械管制條例第4條第1項第1 款之槍枝，固屬無疑，
    惟國內目前改造槍枝情形氾濫，技術上純熟至能生產可發射
    制式子彈之改造手槍之情形，比比皆是，故上開A、B手槍既
    未扣案，又無其他證據足供審究該等手槍應屬同條例第7 條
    所定之制式手槍，或係第8 條所稱之其他可發射子彈具有殺
    傷力之各式槍枝，本諸罪疑惟輕之原則，僅能認該等手槍為
    其他可發射子彈具有殺傷力之槍枝。又按殺人罪之客體為人
    ，苟認識其為人而實施殺害，則其人之為甲為乙，並不因之
    而有歧異（最高法院28年上字第1008號判例參照），查被告
    基於殺害丁○○之犯意，對丁○○座車內之人開槍，已著手
    於殺人行為之實行，僅致被害人傷害而未生死亡之結果，犯
    罪尚屬未遂，且被告既基於殺人犯意而為，被害人究為丁○○或戊○○，對殺人未遂罪之成立，並無所礙。故核被告所
    為，係犯槍砲彈藥刀械管制條例第7條第4項未經許可持有制
    式手槍罪（C槍制式手槍部分）、同條例第8條第4 項未經許
    可持有可發射子彈具有殺傷力之手槍罪（A、B手槍部分）、
    同條例第12條第4項未經許可持有子彈罪，及刑法第271條第
    2 項、第1 項之殺人未遂罪。公訴意旨就被告持有A、B手槍
    部分，認亦犯槍砲彈藥刀械管制條例第7條第4項之罪，尚有
    未洽，惟其基本事實同一，爰依法變更起訴法條。
  (二)按槍砲彈藥刀械管制條例第7條第4項、第8條第4項及第12條
    第4 項之罪，法定刑分別應併科新臺幣1,000萬元、700萬元
    、300萬元以下罰金，依被告行為時之修正前刑法第33條第5
    款規定：「主刑之種類如左：五、罰金：一元（指銀元）以
    上。」，惟被告行為後施行之新法第33條第5 款規定：「主
    刑之種類如下：五、罰金：新臺幣1 千元以上，以百元計算
    之。」，經比較修正前後關於科處罰金刑之最低刑度規定，
    應以被告行為時之舊刑法較有利於被告。
  (三)被告與鄭子河、「阿雄」等人共同持前揭手槍及子彈射擊殺
    害丁○○，3 人間就持有槍、彈及殺人未遂之行為均有犯意
    聯絡及行為分擔，為共同正犯。又刑法第28條原規定：「二
    人以上共同『實施』犯罪之行為者，皆為共同正犯。」亦於
    上述時間同時修正為：「二人以上共同『實行』犯罪之行為
    者，皆為共同正犯。」將舊法之「實施」修正為「實行」。
    原「實施」之概念，包含陰謀、預備、著手及實行等階段之
    行為，修僅共同實行犯罪行為始成立共同正犯。是新法共同
    正犯之範圍縮小，排除陰謀犯、預備犯之共同正犯。新舊法
    共同正犯之規定固有修正。因本件被告與鄭子河、「阿雄」
    等係基於犯意聯絡，共同實行持有槍、彈及殺人未遂之犯行
    ，不論新法、舊法，均構成共同正犯，上述刑法第28條之修
    正內容，對於被告等並無「有利或不利」之影響，自無比較
    新舊法適用之必要（最高法院95年度臺上字第5669號判決參
    照）。
  (四)被告以一行為同時持有制式手槍、可發射子彈具殺傷力之手
    槍及子彈，而觸犯槍砲彈藥條例第7條第4項、第8條第4項與
    第12條第4 項之數罪名，為想像競合犯，因刑法此次修正增
    列但書規定（但不得科以較輕罪名所定最輕本刑以下之刑）
    ，僅係想像競合犯科刑之限制，為法理之明文化，非屬法律
    之變更（參照最高法院95年第8 次刑事庭會議決議參照），
    自無新舊法比較問題，而應適用新刑法第55條規定，從一重
    之槍砲彈藥條例第7條第4項罪論處。
  (五)按意圖犯某罪而未經許可持有槍、彈，嗣後果持之以犯該罪
    者，兩罪間有牽連犯之適用（最高法院90年度臺上字第3270
    號判決意旨參照）。查被告與鄭子河、「阿雄」等人共同持
    有上開槍彈之初，其目的即用以殺人，故被告所犯未經許可
    持有制式手槍罪與殺人未遂罪之間，具有方法行為與目的行
    為之牽連關係。然被告行為後，刑法此次修正已刪除第55條
    關於牽連犯之規定，本件被告所犯上開具牽連關係之2 罪，
    依修正前即行為時之規定，應從一重之殺人未遂罪處斷，依
    修正後之刑法既已刪除牽連犯之規定，則所犯上開2 罪即須
    依數罪併罰之規定，分論併罰，故比較新、舊法結果，以修
    正前之舊刑法第55條關於牽連犯之規定，較有利於被告。另
    共犯鄭子河先收受寄藏制式手槍，繼而持以犯罪，與被告於
    案發當日為殺人而持槍不同，是鄭子河所犯二罪部分應以數
    罪論，且已由本院以95年度訴字第454 號判決有罪在案，併
    此敘明。
  (六)被告已著手於殺人犯行之實施，惟幸未致被害人戊○○生死
    亡之結果，渠犯罪尚屬未遂，因此次刑法修正僅將修正前第
    26條前段規定：「未遂犯之處罰，得按既遂犯之刑減輕之。
    」，移列至第25條第2 項後段，就本案非屬不能未遂之情形
    而論，因未遂減輕刑責之法律效果並未有所更動，亦不生比
    較新舊法之問題。
  (七)綜合前述法律修正前、後之比較，因被告共同正犯、想像競
    合、未遂等情節，均無新舊法比較之問題，僅其所犯未經許
    可持有手槍罪及殺人未遂罪間牽連關係，以修正前之刑法規
    定，對被告較為有利，揆諸前揭說明及新刑法第2條第1項之
    「從舊從輕」原則，自應適用修正前刑法第55條後段規定論
    處。
四、核被告所為，係犯槍砲彈藥刀械管制條例第7條第4項未經許
    可持有制式手槍罪、同條例第8條第4項未經許可持有可發射
    子彈具有殺傷力之手槍罪、同條例第12條第4 項未經許可持
    有子彈罪，及刑法第271條第2項、第1 項之殺人未遂罪。被
    告與鄭子河、「阿雄」彼此間，有犯意聯絡及行為分擔，應
    依修正後刑法第28條規定，論以共同正犯。被告一行為同時
    持有制式手槍、可發射子彈具殺傷力之手槍及子彈，依修正
    後刑法第55條想像競合之規定，從一重之槍砲彈藥刀械管制
    條例第7條第4項之未經許可持有制式手槍罪論處。被告另持
    有之子彈3 顆雖未據起訴，但與上開起訴論罪部分有想像競
    合犯之裁判上一罪關係，法院自得併審之。再被告所犯未經
    許可持有制式手槍罪與殺人未遂罪之間，有方法與結果之牽
    連關係，應依修正前刑法第55條後段牽連犯之規定，從一重
    之殺人未遂罪論處，並依修正後刑法第25條第2 項後段之規
    定，按既遂之刑度減輕其刑。
五、原審對被告予以論罪科刑，固非無見，惟查：(一)本件被告持
    A槍射擊14發子彈，鄭子河持C槍射擊1 發因卡彈，改持「阿
    雄」所持之B槍再射擊6發子彈，本件應係被告與鄭子河二人
    共同射擊21發子彈，「阿雄」僅持有B 槍，尚未及射擊，槍
    即被鄭子河取去自行開槍，是「阿雄」尚未射擊，原判決卻
    謂被告與鄭子河、「阿雄」三人共射擊21發子彈，即與事實
    不符。(二)檢察官起訴被告未經許可持有子彈20顆，但原判決
    認定其持有子彈23顆，超出之3 顆子彈未予敘明得併為審理
    之理由，尚有未合。被告上訴意旨，仍執陳詞否認犯行雖無
    理由，但原判決既有上開可議之處，自應由本院撤銷改判。
    爰審酌被告僅因鄭子河與丁○○間之賭債恩怨，為助洩憤，
    竟即參與由鄭子河起意主導殺害丁○○之犯行，與鄭子河、
    「阿雄」等3 人共同當街以連開21槍射殺之方式，攻擊車內
    遭誤認為丁○○之戊○○，顯視他人生命如無物，惡性重大
    ，對社會治安戕害甚巨，事後猶飾詞狡辯，態度不佳，惟渠
    無前科，且非首謀主導犯罪之參與犯罪程度，與犯行尚未造
    成被害人死亡之結果，事後未與被害人達成和解及其他一切
    情狀，量處被告有期徒刑七年六月。扣案由鄭子河帶同警方
    起出之捷克ＣＺ廠製75型口徑9mm制式半自動手槍1把（槍枝
    管制編號為0000000000號，含彈匣壹個）及雖未扣案但並無
    證據證明業已滅失之可發射子彈具有殺傷力之手槍2 把，與
    扣案之口徑9mm制式子彈12顆（原扣案18顆，其中6顆業經刑
    事警察局採樣試射），和槍擊現場查獲之口徑9mm制式子彈3
    顆，雖均屬違禁物，惟沒收乃從刑，應從屬於主刑宣告，而
    子彈當中由鄭子河取出之12顆，原屬鄭子河於90年間，受自
    稱「徐銘堯」之成年男子之託寄藏20顆子彈之部分（鄭子河
    所涉未經許可寄藏子彈罪部分，業經另案判決），因鄭子河
    為本件共同殺害丁○○犯行，只取出其中6 顆供犯罪之用，
    並於犯罪歷程中為被告與「阿雄」共同持有供作殺人之用，
    業經鄭子河證述甚明，而鄭子河犯本案所帶6 顆子彈在槍擊
    現場又已擊發1 顆耗盡，故在槍枝卡彈因而攜回為警查扣者
    ，其中僅5 顆屬被告犯本件共同持有子彈、殺人未遂犯罪而
    論處本刑之違禁物，是本案除前述制式半自動手槍1 把及未
    扣案之可發射子彈具有殺傷力的手槍2 把外，子彈部分只扣
    案由鄭子河取出其中之5顆，併同槍擊現場查獲之3顆，共計
    8 顆之口徑9mm制式子彈，應依刑法第38條第1項第1 款之規
    定，併予宣告沒收。至於被告持有犯案之23顆9 mm制式子彈
    ，除其中3 顆在現場查獲外，其餘20顆已分別由前述A、B手
    槍在犯罪當時擊發，連同扣案經試射之6 顆子彈，在射擊後
    均不具有子彈之完整結構，且失去其效能，不具殺傷力，爰
    不併宣告沒收。
據上論斷，應依刑事訴訟法第369條第1項前段、第364條、第299
條第1項前段、第300條，槍砲彈藥刀械管制條例第7條第4項、第
8條第4項、第12條第4項，刑法第2條第1 項、第11條前段、第28
條、第271條第2項、第1項、第55條、第25條第2項後段、第38條
第1項第1款，修正前刑法第55條後段，判決如主文。
本案經檢察官侯千姬到庭執行職務。
中　　華　　民　　國　　96　　年　　5　　月　　30 　　日
　　　　　　　　　刑事第十庭    審判長法　官  楊炳禎
　　　　　　　　　　　　　　　　　    法　官  陳博志
　　　　　　　 　 　　　　　　　　　　法　官  李春地
以上正本證明與原本無異。
如不服本判決，應於收受送達後十日內向本院提出上訴書狀，其
未敘述上訴之理由者並得於提起上訴後十日內向本院補提理由書
（均須按他造當事人之人數附繕本）。
                                      書記官  蘇秋
中　　華　　民　　國　　96　　年　　7 　　月　　2 　　日
附錄：本案論罪科刑法條全文
槍砲彈藥刀械管制條例第7條第4項：
未經許可，持有、寄藏或意圖販賣而陳列第1項所列槍砲、彈藥
者，處5年以上有期徒刑，併科新台幣1千萬元以下罰金。
槍砲彈藥刀械管制條例第8條第4項：
未經許可，持有、寄藏或意圖販賣而陳列第1項所列槍枝者，處3
年以上10年以下有期徒刑，併科新臺幣700萬元以下罰金。
槍砲彈藥刀械管制條例第12條第4項：
未經許可，持有、寄藏或意圖販賣而陳列子彈者，處5年以下有
期徒刑，併科新台幣300萬元以下罰金。
中華民國刑法第271條第1、2項：
（普通殺人罪）
殺人者，處死刑、無期徒刑或 10 年以上有期徒刑。
前項之未遂犯罰之。
預備犯第 1 項之罪者，處 2 年以下有期徒刑。
附表（辯護人爭執共犯鄭子河證述證據能力列表）：
共犯鄭子河於：
1.95年1月24日在警詢中所為陳述。
2.95年4月28日在警詢中所為陳述。
3.95年1 月12日在偵查中所為陳述。
4.95年1 月24日在偵查中所為陳述。
5.95年7 月26日在偵查中所為陳述。
6.95年4 月21日在本院95年度訴字第454 號另案準備程序中所為
  陳述。
7.95年5 月30日在本院95年度訴字第454 號另案準備程序中所為
  陳述。
8.95年6 月28日在本院95年度訴字第454 號另案審判程序中所為
  陳述。
9.95年7 月19日在本院95年度訴字第454 號另案審判程序中所為
  陳述。
